【裁判字號】    96,易,1094
【裁判日期】    970715
【裁判案由】    詐欺
【裁判全文】
臺灣屏東地方法院刑事判決              96年度易字第1094號
公  訴  人  臺灣屏東地方法院檢察署檢察官
被      告  丙○○
上列被告因詐欺案件，經檢察官提起公訴（96年度偵字第7144號
），本院判決如下：
    主  文
丙○○幫助犯詐欺取財罪，處有期徒刑捌月，減為有期徒刑肆月
，如易科罰金，以銀元佰元即新臺幣玖佰元折算壹日。
    事  實
一、丙○○因缺錢花用，見報紙刊登收購金融存摺之廣告，明知
    金融機構帳戶係個人理財之重要工具，關係個人財產、信用
    之表徵，如交予他人使用，有供作財產犯罪用途之可能，而
    一般人取得他人存摺之目的在於取得贓款及掩飾犯行不易遭
    人追查，對於提供帳戶雖無引發他人萌生犯罪之確信，竟仍
    基於幫助詐欺之未必故意，於民國93年11月25日15時許，在
    高雄市○○路科學工藝博物館附近之愛買量販店前，將其在
    「台灣郵政股份有限公司（原名中華郵政股份有限公司）屏
    東大埔郵局（下稱屏東大埔郵局）」開立之帳號0000000000
    0000號帳戶、於93年11月23日分別在「復華商業銀行三民分
    行」所開立之帳號為0000000000000 號帳戶、及在「合作金
    庫銀行灣內分行」所開立之帳號為0000000000000 號帳戶之
    存摺、提款卡及密碼，以新臺幣（下同）2000元至4000元不
    等之代價，出售予姓名年籍不詳之成年男子使用。該人取得
    上開存摺等物後，即與其所屬之詐騙集團成員共同基於意圖
    為自己不法所有之犯意聯絡，連續於：（一）93年11月29日
    16時20分許，撥打電話予蘇榮瑞，佯稱蘇榮瑞兒子替友人擔
    保，因債務人無法還款，須由保證人還款，現蘇榮瑞兒子在
    伊手上，要求蘇榮瑞匯款云云，致蘇榮瑞誤信為真而陷於錯
    誤，旋於同日16時36分許，依指示匯款14萬元至丙○○上開
    「屏東大埔郵局」帳戶內，待匯款後，始知受騙；（二）93
    年11月30日9 時許，以同一方式向張德仁施以詐術，致張德
    仁誤信為真而陷於錯誤，旋於同日依指示匯款7 萬元至丙○
    ○上開「復華商業銀行三民分行」帳戶內，迨匯款後，始知
    受騙；（三）93年11月30日19時許，以同一方式向施以林禎
    祐詐術，致林禎祐誤信為真，遂依指示匯款10萬元至丙○○
    上開「合作金庫銀行灣內分行」帳戶內，迨匯款後，始知受
    騙。嗣因蘇榮瑞發覺受騙後，旋即報警處理，通報將丙○○
    上開「屏東大埔郵局」帳戶列為警示帳戶，致該詐騙集團之
    人無法將詐得之錢財領出，遂於93年12月2 日11時45分許，
    要求丙○○持上開出售之屏東大埔郵局存摺及提款卡前往屏
    東縣屏東市○○路「屏東大埔郵局」臨櫃取款時，為警循線
    查獲，並扣得上開丙○○所有之屏東大埔郵局存摺及提款卡
    。
二、案經屏東縣警察局屏東分局報請臺灣屏東地方法院檢察署檢
    察官偵查起訴。
    理  由
一、訊據被告丙○○對於出售上開帳戶之事實供承不諱，核與被
    害人蘇榮瑞、張德仁、林禎祐於警詢中指述之情節相符，並
    有上開帳戶之交易明細表各1 份、郵政國內匯款執據、中國
    國際商業銀行國內匯款申請書各1 紙附卷可稽。被告雖辯稱
    ：本件出售之3 個帳戶資料與緩起訴之聯邦銀行鳳山分行帳
    戶是一起出售的云云。經查：
(一)被告於警詢中自承：上開帳戶係93年11月25日15時許在高雄
    科學工藝博物館附近愛買量販店前交給綽號「阿和」之成年
    男子等語（警卷第3 頁）。被告雖抗辯：上開警詢筆錄係遭
    警員誤導所致云云，然證人即製作警詢筆錄之警員乙○○（
    已改名為莊凱森）、甲○○均到庭證稱：警詢筆錄完全依被
    告之陳述而記載等語（本院卷第68頁），且經本院當庭勘驗
    警詢錄音帶，被告於警詢中確為上開陳述，警員並無誤導其
    陳述等情，有勘驗筆錄附卷可憑（本院卷第69頁）。再參以
    被告於偵查中亦供稱：是93年11月25或26日15時許交付上開
    帳戶等語（93年核退字第1253號卷第11頁），堪認被告警詢
    中之供述應屬可採。
(二)被告係於93年11月20日販售聯邦銀行鳳山分行之帳戶資料，
    詐欺集團遂於同日起實施詐術，致被害人劉健軍陷於錯誤，
    因而匯款受有損害，被告因此案業經檢察官為緩起訴處分，
    有臺灣高雄地方法院檢察署95年度偵緝字第73號緩起訴處分
    書附卷可稽。而本件被告「復華商業銀行三民分行」帳戶，
    係於93年11月29日起，「合作金庫銀行灣內分行」帳戶係於
    93年11月26日起，方有異常資金出入情形，「屏東大埔郵局
    」帳戶則係於93年11月29日始有被害人蘇榮瑞之資金匯入資
    料，有上開帳戶之交易明細資料在卷可憑，核與被告供稱係
    93年11月25日出售上開帳戶資料之時間點相符，足認被告販
    售聯邦銀行鳳山分行之帳戶資料，顯在出售本件帳戶資料之
    前，被告辯稱：係一起交付云云，顯係意圖卸責之詞，並不
    足取。
    綜上，事證明確，被告犯行堪予認定。
二、按行為後法律有變更者，適用行為時之法律。但行為後之法
    律有利於行為人者，適用最有利於行為人之法律，刑法第2
    條第1 項定有明文。查被告行為後，刑法部分條文於94年2
    月2 日修正公布，於95年7 月1 日施行，自應依上開規定，
    為新舊法之比較適用：
(一)本件法定最低罰金刑部分，修正前刑法第33條第5 款規定：
    「罰金：（銀元）1 元以上」，而銀元與新臺幣間之折算，
    依現行法規所定貨幣單位折算新臺幣條例規定，以銀元1 元
    折算新臺幣3 元；惟修正後刑法第33條第5 款規定：「罰金
    ：新臺幣1 千元以上，以百元計算之」；經比較新舊法之規
    定，自以修正前刑法第33條第5 款規定，較有利於被告。
(二)修正前刑法第41條第1 項前段規定：「犯最重本刑為5 年以
    下有期徒刑以下之刑之罪，而受6 個月以下有期徒刑或拘役
    之宣告，因身體、教育、職業、家庭之關係或其他正當事由
    ，執行顯有困難者，得以1 元以上3 元以下折算1 日，易科
    罰金。」又被告行為時之易科罰金折算標準，修正前罰金罰
    鍰提高標準條例第2 條前段（現已刪除）規定，就其原定數
    額提高為100 倍折算1 日，則本件被告行為時之易科罰金折
    算標準，應以銀元300 元折算1 日，經折算為新臺幣後，應
    以新臺幣900 元折算1 日。惟修正後刑法第41條第1 項前段
    則規定：「犯最重本刑為5 年以下有期徒刑以下之刑之罪，
    而受6 個月以下有期徒刑或拘役之宣告者，得以新臺幣1 千
    元、2 千元或3 千元折算1 日，易科罰金。」比較修正前後
    之易科罰金折算標準，以95年7 月1 日修正公布施行前之規
    定，較有利於被告。
    綜上，本件應適用修正前刑法相關規定，較有利於被告。
三、核被告所為，係犯刑法第30條第1 項、第339 條第1 項之幫
    助詐欺取財罪。被告幫助他人犯詐欺取財罪，為從犯，應依
    刑法第30條第2 項之規定，按正犯之刑減輕之（刑法第30條
    規定僅係文字上之修正，非屬法律之變更，應適用裁判時之
    新法，最高法院95年11月7 日第21次刑事庭會議決議意旨參
    見）。又被告雖同時販售3 個帳戶資料，詐欺集團並分別使
    用詐騙3 人，然被告出售帳戶資料之行為僅有1 個，應僅論
    以一幫助詐欺取財罪。審酌被告不思以正當工作賺取所需，
    竟交付存摺、提款卡等資料予不詳姓名者使用，致犯罪者得
    以隱匿真實身分，增加司法機關查緝困難，並助長詐欺集團
    氣焰，擾亂社會秩序，造成被害人財產上之損失，犯後復執
    詞辯解，浪費司法審判資源等一切情狀，量處如主文所示之
    刑。另被告犯罪時間在96年4 月24日以前，合於減刑要件，
    爰依中華民國九十六年罪犯減刑條例第2 條第1 項第3 款、
    第9 條規定，減其刑期二分之一，並諭知易科罰金之折算標
    準。
據上論斷，應依刑事訴訟法299 條第1 項前段，刑法第2 條第1
項前段，第30條第1 、2 項、第339 條第1 項、修正前刑法第41
條第1 項前段，修正前罰金罰鍰提高標準條例第2 條，現行法規
所定貨幣單位折算新臺幣條例第2 條，中華民國九十六年罪犯減
刑條例第2 條第1 項第3 款、第7 條、第9 條，判決處如主文。
本案經檢察官陳俊宏到庭執行職務。
中    華    民    國    97    年    7     月    15    日
                  刑事第三庭 審判長 法  官  吳永宋
                                    法  官  黃聖涵
                                    法  官  趙家光
以上正本證明與原本無異。
如不服本判決應於收受本判決送達後十日內向本院提出上訴書狀，
其未敘述上訴理由者，並得於提起上訴後十日內向本院補提理由
書狀（均須按他造當事人之人數附繕本）「切勿逕送上級法院」
中    華    民    國    97    年    7     月    15    日
                                    書記官  陳勃諺
附錄本判決論罪科刑條文
中華民國刑法第339條第1項
意圖為自己或第三人不法之所有，以詐術使人將本人或第三人之
物交付者，處5 年以下有期徒刑、拘役或科或併科1 千元以下罰
金。


司法院資訊處製作；財團法人民間司法改革基金會備份。
